【裁判字號】    95,交訴,45
【裁判日期】    950929
【裁判案由】    公共危險
【裁判全文】
臺灣板橋地方法院刑事判決              95年度交訴字第45號
公  訴  人  臺灣板橋地方法院檢察署檢察官
被      告  丁○○
上列被告因公共危險案件，經檢察官提起公訴（94年度核退偵字
第544號），本院判決如下：
    主  文
丁○○駕駛動力交通工具肇事，致人受傷而逃逸，處有期徒刑拾
月。
    事  實
一、丁○○為計程車司機，平時以駕駛營業用小客車搭載乘客為
    其工作內容，為從事駕駛業務之人。其於民國93年1 月21日
    凌晨3 時許，駕駛重陽交通有限公司所有車牌號碼913-LD號
    營業用小客車，沿臺北縣土城市○○路往臺北縣板橋市方向
    行駛，適蔡明坤明知服用酒類致不能安全駕駛時，即不得駕
    駛動力交通工具，而於同日凌晨零時至3 時間，在臺北縣板
    橋市○○路與三民路口之「好樂迪KTV 」內服用酒類，至同
    日3 時許，已達於不能安全駕駛之狀態後，仍騎乘車牌號碼
    FEI-271 號重型機車（蔡明坤嗣經抽血檢驗結果，血液酒精
    濃度為183mg/dl，經換算呼氣酒精濃度為每公升0.91毫克；
    涉犯公共危險罪部分，另經檢察官為職權不起訴），亦沿臺
    北縣土城市○○路往土城市○○路方向行駛。嗣於同日3 時
    15分許，丁○○駕駛前開營業用小客車行經臺北縣土城市○○路83號前時（起訴書誤載為106 號），蔡明坤所騎乘之機
    車竟擦撞丁○○所駕駛之營業用小客車左後保險桿，致人車
    倒地，蔡明坤因而受有頭部外傷合併左大腦顳葉挫傷性出血
    、左側額、頂、顳葉部急性硬腦膜下腔血腫、蜘蛛網膜下腔
    出血、右尺骨及橈骨骨折、肝臟、下頷部、左頂部頭皮、右
    上眼瞼、右下唇撕裂傷、右肺挫傷合併氣胸、右腕骨骨折及
    脫臼等傷害，現呈植物人狀態（丁○○涉犯業務過失傷害部
    分另經檢察官為不起訴處分）。詎丁○○明知已於上開地點
    肇事，且被害人受傷躺在地上，竟僅將上開營業用小客車暫
    停在臺北縣土城市○○路69號（起訴書誤載為81號）路邊，
    並下車查看所駕駛車輛車損情形，卻未查看蔡明坤之傷勢、
    將蔡明坤送醫救護、報警或其他適當之處置，亦未留下任何
    連絡資料，即駕車逃逸。嗣因臺北縣土城市○○路83號5樓
    住戶甲○○聽見車禍碰撞聲響後開窗查看，並記下丁○○上
    開車號後，報警循線查獲。
二、案經臺北縣政府警察局土城分局報告暨蔡明坤之父丙○○代
    行告訴臺灣板橋地方法院檢察署檢察官偵查起訴。
    理  由
一、訊據被告丁○○固不否認其為計程車司機，平時以駕駛車牌
    號碼913-LD號營業用小客車搭載乘客為其工作內容，營業時
    間均在半夜，惟矢口否認有何駕駛動力交通工具肇事，致人
    受傷而逃逸犯行，辯稱：其無法確定當日有無經過臺北縣土
    城市○○路附近。惟其營業小客車上擦撞的痕跡是之前在臺
    北縣三重市○○路與中山路口與自用小客車碰撞所造成云云
    。經查：
（一）本件被害人於93年1 月21日凌晨3 時15分許，服用酒類，
      已達於不能安全駕駛之狀態後，仍騎乘車牌號碼FEI-271
      號重型機車，在臺北縣土城市○○路83號前，與營業用小
      客車發生車禍，致被害人蔡明坤受有頭部外傷合併左大腦
      顳葉挫傷性出血、左側額、頂、顳葉部急性硬腦膜下腔血
      腫、蜘蛛網膜下腔出血、右尺骨及橈骨骨折、肝臟、下頷
      部、左頂部頭皮、右上眼瞼、右下唇撕裂傷、右肺挫傷合
      併氣胸、右腕骨骨折及脫臼等傷害，現呈植物人狀態之事
      實，業據代行告訴人丙○○於檢察官偵訊中指訴明確，核
      與證人甲○○即臺北縣土城市○○路83號5 樓住戶於檢察
      官偵訊及本院審理中證述情節相符，並有臺北縣政府警察
      局土城分局交通分隊道路交通事故當事人酒精測定紀錄表
      （其上黏貼亞東紀念醫院生化檢驗告乙紙）、道路交通事
      故調查報告表（一）、（二）、刑法第185 條之3 案件觀
      察紀錄表各乙紙、道路交通事故現場圖、亞東紀念醫院甲
      種診斷證明書、全翔車業有限公司估價單2 紙、現場監視
      器翻拍照片12幀、機車車損及現場照片65幀等件在卷可稽
      。
（二）而本件肇事之營業小客車車牌號碼為913-LD號，且該車駕
      駛於肇事後，僅將車暫停路邊，並下車查看其車損情形，
      而未查看被害人蔡明坤之傷勢、將蔡明坤送醫救護、報警
      或其他適當之處置，亦未留下任何連絡資料即駕車逃逸之
      事實，業據證人證人甲○○於檢察官偵訊中及本院審理中
      證述明確。其於檢察官偵訊中證稱：車禍當時其先聽到撞
      擊聲，再打開窗戶，看車禍現場，當時視線可以清楚看到
      車禍情形，看到車牌號碼再報警，當時計程車停在其家大
      樓下方咖啡館外面路邊，車頭往板橋方向，停放位置不是
      車禍現場，被害人躺在馬路上；肇事者有下車看他車子的
      車尾、車身有無受損，約停留2 、3 分鐘，那2 、3 分鐘
      內其一直看他的車牌號碼並記在腦中。待肇事者離去，其
      才和父母一同下樓等語。於本院審理中復證稱：其聽到擦
      撞的聲音及機車磨地的聲音才開窗戶，擦撞的聲音很大，
      打開窗戶看到計程車司機下車站在駕駛座附近，巡視他左
      側車身，該車停在其住處大樓同一側。其當時在樓上有看
      到車號，當時記得很清楚，他在他車子附近走來走去，那
      時其就很仔細看他的車牌，將車牌記下來，後來他將車子
      開走，其等到救護車來才下樓。當時有猛記車號，警察來
      後，就馬上跟警察講車號。其沒有記錯車號，因當時可以
      看得清楚，他車牌上還有燈，當地也有路燈，其住處距離
      現場蠻近的，計程車司機沒有跑去看被害人，就是在看他
      的車子和車尾2 、3 次。其有看到被害人很明顯的躺在現
      場，計程車距離被害人沒有很遠，從計程車的角度很明顯
      可以看到被害人等語。前後證述均屬一致。證人林述友於
      檢察官偵訊及本院審理中並證稱：其前往車禍現場察看時
      ，證人甲○○有在場，馬上就跟其說肇事車輛的車號，其
      就馬上記下來，並馬上查證等語。核與證人甲○○證述情
      節相符。則本件車禍後，證人甲○○立即打開窗戶，看到
      肇事現場狀況，並記下該營業用小客車之車牌號碼，當時
      視線亦良好，並無誤認之情形，且當時證人甲○○係專注
      於記下車號，於警察到達現場時，旋即告訴證人林述友其
      所記下之車號，證人林述友亦馬上記下，並加以查證，從
      而前開證人甲○○、林述友當無指認車號錯誤之情形，其
      等證詞應可採信。
（三）又前開車牌號碼913-LD號營業用小客車於車禍翌日傍晚停
      在臺北縣政府警察局土城分局前，當時該車左側車身有污
      泥噴過的痕跡，右側車身及車輪都很乾淨，左側車身及保
      險桿的左後都有受損，可以看到該車左側有機車紅色油漆
      的痕跡，警員林述友即採集機車前斜板處去做鑑定，因該
      處有對撞的漆痕等情，業據證人林述友於檢察官偵訊中證
      述屬實，核與卷附之前開營業用小客車本件車禍後車損照
      片27幀所示情形相符。而為警所採集之車牌號碼913-LD號
      營業用小客車後保險桿切片及車牌號碼FEI-271 號重型機
      車車殼切片，送往內政部警政署刑事警察局（以下簡稱刑
      事警察局）以鏡檢法、掃瞄式電子顯微鏡/X射線能譜分析
      法、紅外線光譜分析法、熱裂解氣相層析/ 質譜儀分析法
      鑑驗結果，採自車牌號碼913-LD號營業用小客車後保險桿
      切片藍色塑膠塊表面之疑似外來紅色漆痕（檢出丙烯酸類
      ─微量環氧─微量三聚氰胺─聚酯─胺基甲酸酯樹酯及微
      量填充劑白土等成分），與車牌號碼FEI-271 號重型機車
      車殼切片紅色塑膠塊表面之紅色層（檢出丙烯酸類─微量
      環氧─微量三聚氰胺─聚酯─胺基甲酸酯樹酯及微量填充
      劑白土等成分）相似，有刑事警察局93年6 月9 日刑鑑字
      第0930037722號鑑驗通知書、刑事案件證物採驗紀錄表各
      乙紙附卷可稽。被告亦不否認警方採證之左後保險桿切片
      ，取自車牌號碼913-LD號營業用小客車。則倘車牌號碼
      913-LD號營業用小客車未與被害人蔡明坤所騎乘之車牌號
      碼FEI-271 號重型機車擦撞，何以前開營業用小客車左後
      保險桿所採集之切片上留有上開重型機車紅色層之成分？
      亦可佐證證人甲○○、林述友證述為真，本件肇事之車輛
      即為車牌號碼913-LD號營業用小客車。
（四）再者，重陽交通有限公司所有車牌號碼913-LD號營業用小
      客車為被告所駕駛，搭載乘客營業之事實，業據被告供述
      明確，並有車籍作業系統─查詢認可資料、證號查詢汽車
      駕駛人、臺北縣營業小客車駕駛人執業登記證、汽車駕駛
      執照、行車執照（以上均為影本）各乙紙在卷可考。則倘
      車牌號碼913-LD號營業用小客車為本件車禍肇事車輛，被
      告即應為駕駛動力交通工具肇事，致人受傷而逃逸之人。
（五）被告雖辯稱車牌號碼913-LD號營業用小客車上擦撞的痕跡
      是之前在臺北縣三重市○○路與中山路口與自用小客車碰
      撞所造成云云。惟證人乙○○即於前開時地與上開營業用
      小客車擦撞之自用小客車駕駛於本院審理中證稱：其所駕
      駛之車牌號碼6N-3406 號自用小客車確曾於92年12月14日
      與被告駕駛之車牌號碼913-LD號營業用小客車發生擦撞。
      然其車為黑色福特的TIERRA，整台都是黑色，沒有紅色的
      地方，其車是原漆，沒有烤別的顏色的漆，原本就是黑色
      的。當時其車停等紅燈，綠燈啟動，被告的車子從其車右
      側很快開過來，其車右側車頭撞到被告車子左前車門左後
      車門及左後車尾，當時被告車身並無紅色的漆，就是漆被
      刮掉，沒有其他顏色等語。從而乙○○所駕駛之自用小客
      車縱使於前開時地與被告駕駛之營業用小客車擦撞，然證
      人乙○○所駕駛之車輛既整車均為黑色，顯然不可能使被
      告駕駛之營業用小客車留下紅色之漆痕。且觀諸本院所函
      調之本院三重簡易庭93年度重小調字第172 號侵權行為損
      害賠償案件卷宗所附之照片所示情形，前開乙○○所駕駛
      之車牌號碼6N-3406 號自用小客車，顏色確為黑色無訛，
      該車右前側並有擦痕，而被告所駕駛之車牌號碼913-LD號
      營業用小客車之左後保險桿，亦確有刮痕。然前開營業用
      小客車擦撞之痕跡，與本院偵查卷附之本件車禍後該營業
      用小客車車損情形，兩相比較，本件偵查卷附之該營業小
      客車本件車禍後之車損照片，營業用小客車之左後保險桿
      有紅色漆痕、左側車身有污泥噴過之痕跡、左後輪前方車
      身亦有凹陷之情形，均為本院三重簡易庭93年度重小調字
      第172 號案件卷附車損照片所無之痕跡，且該紅色漆痕之
      位置，與前開侵權行為損害賠償案件擦撞痕跡位置亦不相
      同。參諸於本院審理中，證人乙○○經提示本件車禍後被
      告前開營業用小客車照片，復證稱：照片所示車損情形，
      應該不是當時與其駕駛車輛擦撞所造成之情形，因其擦到
      的是長條形，而且很輕微，並無照片中所示撞擊的情形等
      語。從而被告前開所辯，顯與事實不符，應係事後卸責之
      詞，委不足採。
    綜上所述，本件事證明確，被告犯行均洵堪認定。
二、被告行為後，刑法業於94年2 月2 日經總統以華總一義字第
    09400014901 號修正公布，並於95年7 月1 日施行，惟刑法
    第185 條之4 並無修正，應無新舊法比較之問題，核先敘明
    。又按刑法第185 條之4 之肇事致人死傷逃逸罪，以行為人
    有駕駛動力交通工具肇事，致人死傷而逃逸之事實為已足，
    至行為人對肇事有無過失，則非所問，其目的以處罰肇事後
    逃逸之駕駛人為目的，俾促使駕駛人於肇事後能對被害人即
    時救護，以減少死傷。此觀該條之立法理由「維護交通安全
    ，加強救護，減少被害人之死傷，促使駕駛人於肇事後，能
    對被害人即時救護，特增設本條，關於肇事致人死傷而逃逸
    之處罰規定」自明，最高法院93年度臺上字第3725號判決意
    旨可資參照。從而本件被告涉犯之業務過失傷害部分雖經檢
    察官為不起訴處分，僅起訴駕駛動力交通工具肇事，致人受
    傷而逃逸罪，仍得成立刑法刑法第185 條之4 之罪。核被告
    所為，係犯刑法第185 條之4 之駕駛動力交通工具肇事，致
    人受傷而逃逸罪。爰審酌被告於肇事後，竟僅關心其營業用
    小客車因撞擊所受損害，全然不顧僅在數公尺之遙，已受傷
    躺在血泊中之被害人蔡明坤，並即駕車逃逸，惡性非輕，兼
    衡其犯罪之動機、目的、手段、被害人所生危害，及犯罪後
    空言矢口否認犯行毫無悔意等一切情狀，量處如主文所示之
    刑。
據上論斷，應依刑事訴訟法第299 條第1 項前段，刑法第185 條
之4， 判決如主文。
中    華    民    國    95    年    9     月    29    日
                  交通法庭    審判長法  官  侯志融
                                    法  官  王瑜玲
                                    法  官  張宏節
此正本與原本無異。
如不服本判決應於送達後10日內向本院提出上訴狀
                                    書記官  李崇文
中    華    民    國    95    年    9     月    29    日
附錄本案論罪科刑法條全文
中華民國刑法第185條之4
（肇事遺棄罪）
駕駛動力交通工具肇事，致人死傷而逃逸者，處 6 月以上 5 年
以下有期徒刑。


司法院資訊處製作；財團法人民間司法改革基金會備份。
